【裁判字號】    97,消債抗,27
【裁判日期】    970910
【裁判案由】    更生事件之抗告
【裁判全文】
臺灣臺南地方法院民事裁定            97年度消債抗字第27號
抗  告  人  乙○○
上列抗告人聲請消費者債務清理事件，對於中華民國97年6月30
日本院97年度消債更字第72號裁定提起抗告，本院裁定如下：
    主  文
抗告駁回。
抗告程序費用新臺幣壹仟元由抗告人負擔。
    理  由
一、本件抗告人抗告意旨略以：（一）原審認「抗告人稱需支出
    扶養費用新臺幣（下同）9,000 元，另有家計支出10,000元
    及保險費用1,500 元，經本院函命抗告人舉證，惟其迄未補
    正其他相關證據以實其說」認抗告人更生之聲請違背消費者
    債務清理條例第151條第5、6項之規定，且欠缺又屬無從補
    正，而予駁回；然抗告人確於民國（下同）97年7月4日為上
    開裁定之補正，亦於陳報狀中詳列生活費用支出明細與佐證
    資料，原審所認顯有疏漏，認事用法尚有違誤。（二）抗告
    人有償還之誠，於原協商機制不能滿足清償之情況下，仍積
    極尋求一自身能力可負擔之範圍清償債務。（三）綜上，原
    審所認尚有違誤等語。併為聲明：１原裁定廢棄。２請准裁
    定宣告抗告人乙○○更生程序開始。
二、按債務人對於金融機構因消費借貸、自用住宅借款、信用卡
    或現金卡契約而負債務，在聲請更生或清算前，應提出債權
    人清冊，以書面向最大債權金融機構請求協商債務清償方案
    並表明共同協商之意旨，消費者債務清理條例第151條第1項
    定有明文。次按債務人與金融機構協商成立者，不得聲請更
    生或清算，但因不可歸責於己之事由，致履行顯有重大困難
    者，不在此限；本條例施行前，債務人依金融主管機關協調
    成立之中華民國銀行公會會員辦理消費金融案件無擔保債務
    協商機制與金融機構成立之協商，準用前項之規定，消費者
    債務清理條例第151 條第5 項、第6 項分別定有明文。又聲
    請更生或清算不合程式或不備其他要件者，法院應以裁定駁
    回之，但其情形可以補正者，法院應定期間先命補正，復為
    同條例第8 條所明定。
三、經查：
    (一)本件抗告人向本院聲請更生，經原審核其聲請更生資料內
      容尚未齊備，有命補正之必要，並以通知命聲請人應補正
      「聲請前兩年內必要支出之各項支出，並提出證明文件」
      ，於97 年6月19日送達抗告人送達代收人甲○○，此有本
      院送達證書1 紙附卷可稽（見原審卷第77頁），抗告人於
      97年6月26日具狀聲請延長於二十日內補正上開資料，後
      至97年7月4日始具狀補正其各項支出明細，有前述二陳報
      狀可稽，然原裁定已於97年6月30日駁回其聲請，抗告人
      因認原裁定未待其補正，認事用法顯有違誤，並據而提起
      抗告云云，惟查：
    (二)(1)查抗告人97年7月4日所補正家計支出明細之項目，其中
      「食」5400元及「日用品」2500元之支出，並未提出任何
      證據以供本院審酌，自難認其此二筆支出之主張為真。(2)
      次查，抗告人主張之保險費用1732元中，除明台產物保險
      股份有限公司汽車強制責任險1432元核屬必要支出外，其
      餘有關新光人壽保險公司之保險支出，為人壽險種，有抗
      告人提出之繳費單及送金單可稽，自無從列為必要支出。
      又該汽車強制責任險之保險期間為二年即自96年2月18日
      至98年2月18日，平均每月其所應支出之保險費為60元（
      計算式:1432 ÷24≒60，元以下四捨五入）(3)「行」720
      元部分：抗告人固提出中油公司發票12紙為證，應可認係
      必要支出。(4)通訊費371元部分：此部分固據抗告人提出
      遠傳電信費用收據一紙為證，然以抗告人已不能清償其協
      商條件之財務窘境，應認其實無必要申請行動電話，造成
      每月371元通訊費之額外開銷。(5)此外，抗告人主張尚須
      支付父母扶養費用每月5,000元部分，仍未於97年7月4日
      之陳報狀中補正相關證據；再審酌抗告人之父劉明雄於95
      、96年度分別有薪資所得235,800、241, 200元，及房屋3
      筆、土地6筆、田賦2筆（財產總額為1,819,693元），而
      聲請人之母劉郭麗雲於95、96年度亦有利息所得4,525 、
      7,794元，並有田賦1筆（財產總額為1,11 7,500元），均
      有稅務電子閘門財產所得調件明細表為證（見原審卷，第
      67至76頁），足徵抗告人之父母仍有一定資力，況抗告人
      尚有其他兄弟姊妹，並非均須靠抗告人扶養始得維持生活
      ，應認抗告人主張每月需支出父母扶養費5000元，核無必
      要。
(三)綜上所述，抗告人所主張之生活費明細表各項中，除每月「行
  」720元及汽車強制責任險60元之支出，核屬必要外，其餘部
  分抗告人並無法證明其為必要費用，是以原裁定以97年度每月
  每人最低生活費係9,829元之統計，認定抗告人每月之必要支
  出為9,829元，尚非過低；並認以抗告人陳報其每月平均收入
  25,000之收入而言，扣除其每月生活必要支出9,829元，認所
  餘金額應足以支付債務協商金額13,881元，實難認其有何不可
  歸責於抗告人致履行顯有重大困難之事由存在一節，並無不當
  。
四、本件抗告人所主張協商成立後，有何不可歸責於己之事由，
    致履行顯有重大困難各節，俱無理由，其聲請更生自屬無據
    。原審裁定雖未准抗告人延期補正之聲請即予以駁回其更生
    及保全處分之聲請，惟其駁回，並無違誤。抗告意旨指摘原
    裁定不當，求予廢棄另為裁定，為無理由，應予駁回。
五、結論：本件抗告人之抗告為無理由，依消費者債務清理條例
    第15條，民事訴訟法第495條之1第1項、第449 條第1項、第
    95條、第78條，裁定如主文。
中    華    民    國    97    年    9    月    10     日
                  民事第一庭  審判長法  官  楊清安
                                    法  官  張婷妮
                                    法  官  孫玉文
以上正本證明與原本無異。
本件不得抗告。
中    華    民    國    97    年    9    月    10     日
                                    書記官  蘇玟心


司法院資訊處製作；財團法人民間司法改革基金會備份。
